【裁判字號】    97,交聲,1699
【裁判日期】    970828
【裁判案由】    違反道路交通管理處罰條例聲明異議
【裁判全文】
臺灣臺北地方法院交通事件裁定        97年度交聲字第1699號
原處分機關  臺北市交通事件裁決所
異  議  人
即受處分人  財團法人中華工商研究院
送達代收人  甲○○
上列異議人因違反道路交通管理處罰條例案件，對於臺北市交通
事件裁決所於民國九十七年六月二十四日所為北市裁三字第裁22
-1AD158565號、22-1AD157861號之處分 (原舉發案號：北市交停
字第1AD158565號、第1AD157861號)，聲明異議，本院裁定如下
：
    主  文
原處分均撤銷。
財團法人中華工商研究院均不罰。
    理  由
一、按汽車駕駛人違規停車而駕駛人不在場，經以科學儀器取得
    證據資料證明其行為違規，當場不能攔截製單舉發者，得逕
    行舉發，並應記明車輛牌照號碼、車型等可資辨明之資料，
    以汽車所有人為被通知人製單舉發，道路交通管理處罰條例
    第七之二條第一項第七款、第二項第四款、第四項固分別定
    有明文。然本條例之處罰，受舉發違反道路交通管理事件之
    受處罰人，認為受舉發之違規行為應歸責他人者，應於舉發
    違反道路交通管理事件通知單應到案日期前，檢附相關證據
    及應歸責人相關證明文件，向處罰機關告知應歸責人，處罰
    機關應即另行通知應歸責人到案依法處理，同條例第八十五
    條及違反道路交通管理事件統一裁罰基準及處理細則第三十
    六條亦已分別明訂。是以，逕行舉發案件因其違規事件有舉
    發不易之特性，依法推定汽車所有人即為違規行為人，然若
    汽車所有人並非實際違規之人，而於舉發違反道路交通管理
    事件通知單所規定應到案日前，檢附相關證據及應歸責人相
    關證明文件，向處罰機關告知應歸責人，處罰機關應即另行
    通知應歸責人到案依法處理，如查證屬實，應不得仍以汽車
    所有人為裁罰對像，其理甚明。末按交通法庭認為聲明異議
    有理由或聲明異議雖無理由而原處分不當或違法者，應以裁
    定將原處分經聲明異議部分撤銷，並自為裁定，道路交通案
    件處理辦法第二十條前段則定有明文。
二、本件原處分機關認異議人即受處分人財團法人中華工商研究
    院所有車號CT-0011號自小客車（下稱系爭車輛），於民國
    九十七年四月十七日上午十一時二十二分許、同年月十八日
    上午十時三十三分許在長安東路一段，有「禁止臨時停車處
    所停車」之違規行為，經原舉發單位臺北市政府交通局分別
    以北市交停字第1AD158565號、第1AD157861號舉發違反道路
    交通管理事件通知單以異議人違反道路交通管理處罰條例第
    五十六條第一項第一款之規定逕行掣單舉發，後經異議人於
    應到案日期九十七年五月二十一日、同年月二十二日前之九
    十七年五月八日像原處分機關臺北市交通事件裁決所提出申
    訴，原處分機關臺北市交通事件裁決所於函詢原舉發單位後
    ，仍依前揭法條之規定，以九十七年六月二十四日北市裁三
    字第裁22-1AD1585 65號、22-1AD157861號裁決書，分別裁
    處異議人罰鍰新臺幣九百元，異議人則於九十七年六月三十
    日分別對上開二處分聲明異議等語。
三、異議人異議意旨則以：伊所有系爭車輛於事發當時係伊董事
    會特別助理甲○○所使用，而該車於停放該遭舉發之地點時
    ，地上並未劃有紅線，係待使用人甲○○於九十七年四月十
    八日取車時，始發現地上已補畫紅線，因繪製情形粗糙，且
    均係略過輪胎部分而為，使用人以為係遭附近營造業者私自
    劃設而不以為意，為此收到罰單，實難叫人服氣；且伊事後
    向原處分機關申訴，竟經原舉發機關函覆臺北市交通管制工
    程處回覆當日並無系爭車輛停放記錄，可知臺北市交通管制
    工程處人員顯有瀆職情形；又原舉發單位於九十七年六月十
    二日來文要求伊應於十五日內繳納罰款，而與原處分機關同
    年六月十九日來文要求伊於七月二十八日前繳納罰款不同，
    則原舉發單位之函文，顯有誤導欺騙之嫌，是原處分機關所
    為之處分顯有錯誤，為此聲明異議等語。
四、按汽車駕駛人停車時，在禁止臨時停車處所停車，處新臺幣
    六百元以上一千二百元以下罰鍰，道路交通管理處罰條例第
    五十六條第一項第一款定有明文。是依前揭法條之規定，該
    違規行為之受處罰人應以汽車駕駛人始屬之。經查，本件異
    議人財團法人中華工商研究院雖坦承其所有系爭車輛曾於上
    開時、地停放於臺北市○○○路○段之事實，並有臺北市政
    府交通局舉發違反道路交通管理事件通知單及舉發照片各二
    紙附卷可稽。然異議人財團法人中華工商研究院於收受上開
    舉發違反道路交通管理事件通知書後，即已由當時實際使用
    系爭車輛之汽車駕駛人甲○○，於應到案日期即九十七年五
    月二十一日、同年月二十二日，檢具相關證物及提供其姓名
    、電話、身分證字號於陳述書中，向原處分機關提出申訴等
    情，有甲○○為填單人，於九十七年五月八日以財團法人中
    華工商研究院名義提出之陳述書一份在卷可參。則縱異議人
    提出前揭申訴之時，其陳述書主要內容，係認原舉發機關執
    法不當，其並無舉發違反道路交通管理事件通知單上之事實
    ，而請求撤銷罰鍰之處分云云，然處罰機關依異議人前揭陳
    述書之內容，即可知悉為本件違規行為之汽車駕駛人係填單
    人甲○○，而非異議人本人，自應依道路交通管理處罰條例
    第八十五條及違反道路交通管理事件統一裁罰基準及處理細
    則第三十六條之規定，另行通知應歸責人甲○○到案依法處
    理，原處分機關臺北市交通事件裁決所未察，仍遽予裁罰異
    議人財團法人中華工商研究院，尚有未洽，是本件異議人聲
    明異議雖非基此理由，惟原處分既有前揭違法之處，本院自
    應依法撤銷，並諭知異議人不罰。至於本件是否應就汽車駕
    駛人甲○○之部分另為裁決，則應由原處分機關另為適法之
    處置，附此敘明。
五、據上論斷，應依道路交通案件處理辦法第二十條前段，裁定
    如主文。
中    華    民    國    97    年    8     月    28    日
                  臺灣臺北地方法院交通法庭
                      法  官  劉秀君
上正本證明與原本無異。
如不服本裁定，應於裁定送達後5日內向本院提出抗告狀。
                      書記官   吳俊龍
中    華    民    國    97    年    8     月    28    日


司法院資訊處製作；財團法人民間司法改革基金會備份。
